【裁判字號】    89,上更(一),558
【裁判日期】    900329
【裁判案由】    偽造有價證券
【裁判全文】
臺灣高等法院臺南分院刑事判決          八十九年度上更(一)字第五五八號    Ｇ
      上  訴  人
      即  被  告  丙  ○  ○
      指定辯護人  本院公設辯護人  丁  ○  ○
右上訴人因偽造有價證券案件，不服臺灣嘉義地方法院八十六年度訴字第一七０號中
華民國八十七年三月卅一日第一審判決（起訴案號：臺灣嘉義地方法院檢察署八十六
年度偵字第二０九號），提起上訴，經最高法院發回，本院判決如左：
      主      文
上訴駁回。
      事      實
一、丙○○自不詳姓名者處收受乙○○遺失之台灣銀行嘉義分行支票號碼ＡＨ000
    0000號之空白支票後，明知其並未經票主授權簽發上開支票，於探知該支票
    失主為乙○○後，竟意圖供行使之用而起意偽造支票，於民國（下同）八十五年
    七月間某日，先在嘉義市○○路某處刻印店，委託已成年之不詳姓名不知情之刻
    印匠，偽造乙○○之印章一枚，攜回其嘉義縣中埔鄉○○路嘉祿保齡球館對面其
    店內，在上開空白支票上偽造「發票人為乙○○，發票日為八十五年十月三十日
    、面額新台幣（下同）九萬五千元正」之支票一紙，再於八十五年七月三十日，
    在其前開店內將該支票背面背書自己姓名「丙○○」後，將該偽造之支票交付予
    不知情之賴淵信，以償還其借款債務，嗣經賴淵信將該支票交付李俊賢，李俊賢
    向銀行提示該支票遭以掛失止付為由而退票，始知受騙。
二、案經嘉義縣警察局水上分局報請臺灣嘉義地方法院檢察署檢察官偵查起訴。
      理      由
一、被告丙○○經本院合法通知未到庭陳述，惟據原審訊據被告丙○○固不否認於前
    揭時地刻用「乙○○」之印章，並於前開支票填寫前揭發票日、金額並蓋用乙○
    ○之印章後，持之向賴淵信行使以抵償其所欠借款，惟矢口否認有何偽造有價證
    券及詐欺等犯行，辯稱該支票係乙○○借渠使用，印章係乙○○同意由渠去刻後
    所蓋云云。惟查：
（一）被告丙○○業已坦承刻用「乙○○」之印章，並於上開支票上填寫前述發票日
      、金額及蓋用乙○○之印章完成發票行為後持之向賴淵信行使以抵償所欠借款
      等情，復有上開支票影本附卷可稽，足證前開支票原係空白支票，嗣經被告所
      填載日期金額及蓋印而完成上開支票之發票行為無訛。
（二）被告雖於原審辯稱前開支票係乙○○所借且同意其刻用其印章加蓋於支票上云
      云，惟此業為乙○○在原審審理時所否認，證人乙○○於原審審理時已明確證
      稱渠並未借上開支票予被告，支票上之印章亦非渠所有，被告事後曾找渠，要
      渠承認有借被告支票，惟事實上渠並未借被告支票等語（見原審八十六年四月
      十八日訊問筆錄），則被告前揭辯解已有可疑，且按支票存款帳戶，每於銀行
      開戶時，均於印鑑卡上存留其印鑑之印文，以供日後支票提示時核對，苟其發
      票人簽章不符，必遭退票，此為一般人領用支票週知之常識，被告為年近四十
      歲之成年人，對此應知之甚詳，倘乙○○同意借予被告支票使用，衡情必由其
      以原開戶之印鑑章以為簽發支票再予交付，豈有任由被告自行刻用非支票印鑑
      之印章以簽發日後必遭退票之支票，而使自己存留票據信用不良記錄之理？又
      如被告所言，其以自行刻用非支票印鑑之乙○○印章而簽發上揭支票，則該支
      票日後必遭退票，此應為被告所明知，則被告向乙○○借用該支票顯無實益可
      言，足見被告前揭所辯顯屬不實，難予置信。雖被告於原審另提出錄音帶一卷
      及譯文一份為據，而該錄音譯文中雖載有乙○○聲稱前揭支票係因被告死纏其
      數小時，其才借予被告等語。然查乙○○於其被訴偽證案件偵查時已明確供稱
      ：因被告找很多人找渠談支票之事，渠知道他們有錄音，錄音帶中之聲音係渠
      的，但內容部分不對等語甚詳，有該案偵訊筆錄可稽（見八十六年度偵字第四
      八八三號偵查卷偵訊筆錄）。況查上開錄音帶錄音之時間係於被告被訴本件偽
      造有價證券案件之後，足見係乙○○早知被告刻意對其談話錄音，因迫於人情
      壓力，始配合被告與林保進等人為上開有利被告之不實言詞以供被告錄音，應
      屬無疑，況乙○○前揭被訴偽證案件，業經檢察官不起訴處分確定，此經原審
      調閱八十六度偵字第四八八三號乙○○偽證案卷查明屬實，復有該案之不起訴
      處分書附卷可參，足見被告所提出之前揭錄音帶及錄音譯文內容尚非真實，自
      難資為有利於被告認定之依據。
（三）乙○○所遺失之支票共計有九十八張（票號0000000至0000000
      號），有遺失票據申報書可稽，而上開乙○○所遺失之九十八張支票，係為蔡
      慶文拾獲而侵占入己，蔡慶文使用二張後，其餘均已丟棄，此據蔡慶文在本院
      另案八十六年二月十四日訊問時供陳不諱，而蔡慶文此部份侵占及偽造有價證
      券之犯行，業經本院另案判處罪刑確定，此亦經原審調閱本院八十六年度上訴
      字第一五七號案卷查明屬實，是票號ＡＨ0000000號之空白支票既經蔡
      慶文所丟棄，則乙○○何有可能再以上揭支票借予被告？益見被告所辯上揭支
      票係向乙○○所借一節，顯非真實可信。
（四）被告於偵查中對上揭支票來源先則辯稱該支票係於八十五年七月間，由許天助
      （已死亡、另經檢察官為不起訴處分）帶至渠住處，其取得該支票時已蓋妥發
      票人之印文，因許天助欠渠六萬元，乃同意渠簽發該支票面額九萬五千元，渠
      填寫完成後，扣除許天助欠渠之六萬元債務及二千元利息後，再將差額二萬多
      元現款退給許天助，故渠不知該支票來源不明，亦無偽造支票之故意云云。惟
      其供詞矛盾為公訴人所不採而予以起訴後始於原審又改稱該支票係向乙○○借
      用，是其供詞前後反覆矛盾，益見其心虛，其蓄意掩飾偽造支票犯行已昭然若
      揭。綜上所述，前揭「票號：ＡＨ0000000號、發票人乙○○，發票日
      八十五年十月三十日、面額九萬五千元正」之支票一張及前述乙○○之印章，
      均非乙○○借予被告而授權其填載或委託被告代刻而加蓋於支票上，應均係被
      告所偽造，應屬無疑。
（五）被告持用上開偽造之支票交予賴淵信以抵償其所欠之借款債務，已為其所自承
      ，並據證人賴淵信、李俊賢證述無訛，復有遺失票據申報書、掛失止付票據提
      示人資料查報表、系爭支票及其退票理由單附卷可稽，足認被告確有偽造並行
      使前揭偽造之支票無訛。綜上所述，本件事證明確，被告前揭犯行足堪認定。
（六）被告於第一審法院審理中辯稱：上開支票係乙○○所借與，並有乙○○所僱用
      之會計甲○○在場目睹而請求傳喚，第一審法院於八十六年五月三十日、同年
      六月二十六日、同年七月十七日三度傳喚，該證人均未到庭，本院續加傳喚，
      雖經寄存送達，惟經本院以電話聯絡寄存之雲林縣警察局斗南分局四維派出所
      稱該證人已遷居他處，未住於該轄區內，有電話紀錄表在卷可佐，已無從傳訊
      ，且如前所述，被告雖辯稱前開支票係乙○○所借且同意其刻用其印章加蓋於
      支票上云云，惟此業為乙○○在原審審理時所否認，證人乙○○於原審審理時
      已明確證稱渠並未借上開支票予被告，支票上之印章亦非渠所有，被告事後曾
      找渠，要渠承認有借被告支票，惟事實上渠並未借被告支票等語（見原審八十
      六年四月十八日訊問筆錄），是本件事證既已明確，核亦無再為傳喚之必要，
      併此明。
二、核被告所為係犯刑法第二百零一條第一項之偽造有價證券罪，其持偽造之支票向
    他人抵債，本即含有詐欺之性質，不另成立詐欺罪。被告委由不知情之刻印匠偽
    造「乙○○」之印章，為偽造印章之間接正犯，而其偽造印章而後進而偽造印文
    ，其偽造印章之行為應為偽造印文之行為所吸收，又其偽造印文係偽造有價證券
    之部分行為，應為偽造有價證券行為所吸收，而其行使偽造有價證券之低度行為
    亦為偽造有價證券之高度行為所吸收，均不另論罪。原審以被告罪證明確，適用
    刑法第二百零一條第一項、第二百十九條、第二百零五條、罰金罰鍰提高標準條
    例第一條前段，並審酌被告犯罪之動機、目的、生活狀況、智識程度、手段及犯
    罪後之態度等一切情狀，量處有期徒刑三年一月，偽造「乙○○」之印章一枚，
    雖未扣案，惟無法證明業已滅失，而偽造之上開「票號：ＡＨ0000000號
    、發票人為乙○○，發票日為八十五年十月三十日、面額九萬五千元正」之支票
    一紙，併分別依刑法第二百十九條、第二百零五條宣告沒收之。認事用法俱無不
    合，量刑亦稱妥適，被告上訴意旨，仍執前詞，空言否認犯罪，為無理由，應予
    駁回。
三、被告經合法傳喚，無正當理由不到庭，爰不待其陳述逕行判決。
四、據上論結，應依刑事訴訟法第三百七十一條、第三百六十八條，判決如主文。
本案經檢察官楊治宇到庭執行職務。
中    華    民    國      九十      年      三      月      二十九      日
                                  臺灣高等法院臺南分院刑事第六庭
                                      審判長法官  楊    明    章
                                            法官  顏    基    典
                                            法官  徐    宏    志
右正本證明與原本無異。
如不服本判決，應於判決送達後十日內向本院提出上訴狀，其未敘述理由者並應於提
出上訴狀後十日內向本院補提理由書（應附繕本)。
                                      法院書記官  李    梅    菊
中    華    民    國      九十      年      四      月      三          日
附錄法條：
刑法第二百零一條第一項：意圖供行使之用，而偽造、變造公債票、公司股票或其他
    有價證券者，處三年以上十年以下有期徒刑，得併科三千
                        元以下罰金。


司法院資訊處製作；財團法人民間司法改革基金會備份。
